【裁判字號】    90,交訴,53
【裁判日期】    920113
【裁判案由】    公共危險等
【裁判全文】
臺灣彰化地方法院刑事判決                            九十年度交訴字第五三號
    公  訴  人  臺灣彰化地方法院檢察署檢察官
    被      告  戊○○  男  四.
    選任辯護人  朱坤棋律師
                柯開運律師
右列被告因公共危險等案件，經檢察官提起公訴（八十九年度偵字第七九○○號），
本院判決如左：
    主  文
戊○○因過失傷害人，致重傷，處有期徒刑捌月；又駕駛動力交通工具肇事，致人受
傷而逃逸，處有期徒刑壹年。應執行有期徒刑壹年陸月。
    事  實
一、戊○○於民國八十九年四月二十日二十時許，駕駛車牌號碼Ｆ８─六二四九號自
    用小貨車，由南往北方向沿彰化縣福興鄉頂粘村舊濁水溪西岸路段行駛，途經舊
    濁水溪西岸道路過裕農橋四百公尺處時，應注意機車行駛時，應注意兩車併行之
    安全間隔，並隨時採取必要之安全措施，且依當時情事，並無不能注意之情形，
    竟疏未注意車前狀況直行，適丙○○騎乘車牌號碼ＫＩＮ─九一一號重型機車，
    由南向北方向在戊○○右前方行駛，亦疏未注意兩車併行之安全間隔，戊○○所
    駕駛之自用小貨車之右前保險桿撞擊丙○○所騎乘機車之後方，丙○○因而人車
    倒地，機車往前滑行，丙○○之身体則倒在戊○○駕駛之小貨車前，並卡住戊○○之小貨車車輪，戊○○即下車將丙○○抱離車頭，對其因肇事成傷而無自救力
    之丙○○採取救護扶助之措施，竟棄之不顧，不為其生存所必要之扶助，駕車逃
    逸。適經騎乘機車欲往田裡灌溉之甲○○發現，甲○○再找丁○○到場，由丁○○駕車駕車將丙○○送醫急救。丙○○因此受有頸椎外傷併第四、五、六椎間盤
    突出壓迫神經致四肢癱瘓之重傷害。
二、案經丙○○委請張奕群律師訴由彰化縣警察局鹿港分局報請臺灣彰化地方法院檢
    察署檢察官偵查起訴。
    理  由
一、訊據被告戊○○矢口否認右揭犯行，辯稱：伊於當日二十時許在彰化縣福興鄉○○村○○街六二號住處看電視，伊並非肇事者云云。惟查：
  (1)被告之妹粘玉課於警訊時證稱：「被告是我大哥，於八十九年四月二十日晚上約
    十九時十分許，我前往被告家陪他們看電視聊天，約二十一時許離開，當時被告
    夫妻均在家，車輛（自小貨車）也在家，不一定觀看那台節目」等語，於八十九
    年十一月八日偵訊時證稱：「我每天會去被告家，我有撿蚵，我會拿去賣給他」
    等語，與警訊時所供「聊天」、「看電視」之情節有異。粘玉課係被告之妹，於
    車禍發生之後四個月之八十九年八月二十一日製作警訊筆錄時，竟仍能將當日情
    節描述詳實，實有悖於常情，尚難為有利於被告之證據。
  (2)被告駕車撞及告訴人丙○○之事實，業據告訴人於警偵訊時及本院審理時指訴綦
    詳，並歷次指稱：「被告於肇事後又將其移位，以方便駕車逃逸，被告是開駕駛
    小台的發財車」、「我當時躺在被告的車底下，被告不能過去，但機車是倒在較
    旁邊，我是在被告車子的偏右位置，當時晚上八點多，晚上被告車子有車燈照過
    來，我頭部受傷，但清醒，只有雙手腳沒有力氣，不能動，頭部沒有受傷，只有
    頭頸椎部分傷」、「我被送到醫院沒辦法說話，直到插管拔起，我才告訴警方的
    ，但當時車禍時他們也有去看現場」各等語，核與證人甲○○於警訊時證稱：「
    我有與一輛藍色小貨車會車，且有一個大燈不亮，我可以認得該車輛，因該車輛
    於駕駛座車門有藍色漆脫落呈白色狀，在駕駛座後有繫一條布條，所以我認得警
    方所提供之照汽車也有一條布條，該駕駛人皮膚黑黑的，短髮前額略有禿頭」，
    、於本署偵查結證稱：「我不知道被害人叫丙○○，也沒有與他說話，我靠近丙○○，他說少年，你救我沒關係，我知道是何人撞我的」、「我在發現丙○○前
    與一部小貨車會車，我以為是認識的，我回過頭去看何人，但他沒停車，駕駛者
    只有回頭來看，該車之駕駛座後方之鐵桿上有綁著布或繩子，且在駕駛座之車門
    外表有噴漆，且有變白之痕跡，印象中該司機有點禿頭，當時記得小貨車的大燈
    有一個未亮」，於本院審理時結稱：「當天我在遇到丙○○之前是有看當一部小
    貨車，他跟我是相反方向行駛，小貨車開的慢慢的，交會後，駕駛者有轉過頭來
    ，我也轉過頭去看，駕駛是不是戊○○我不敢確定，但是我看到那個駕駛有點禿
    頭。在會車時，我看到小貨車駕駛座旁邊的表皮有白鐵色痕跡，駕駛座旁的欄杆
    有白布條或白繩子纏繞著」、「當天晚上我從家中騎機車出來要去田裡，騎到裕
    農橋北方，就是丁○○家的西北邊附近，看到丙○○倒在路邊，我當時不知道他
    是丙○○，我聽到丙○○跟我說救我，當時丙○○頭趴在地上，我就將機車放在
    路邊然後趕快跑到丁○○家，在門外叫丁○○救人，說有人倒在地上，丁○○就
    騎機車載我過去。到了現場之後，丁○○將丙○○扶起來才知道是丙○○，然後
    丁○○叫我扶著丙○○，他去開車過來，這時丙○○告訴我『你救我沒關係，我
    知道撞我的人是誰』、「（你看到丙○○前，只有與一台小貨車會車嗎？）是，
    連機車都沒有，且印象中該自小貨車有一個車燈沒亮」、「（你在警偵訊時所描
    述該車【被告所駕駛之自小貨車】的特徵，是當時所看到的嗎？有無人事後拜託
    你這樣說？）是當天看到，沒有人事後找我」各等語相符，且被告之前開小貨車
    駕駛座後方，確實綁有一條類似白布條之布，且駕駛座旁之車門，略有泛白之痕
    跡，此有被告之小貨車照片八張附於警卷可稽，而被告皮膚黝黑、前額略禿，益
    證證人甲○○所證屬實。
  (3)被告於警訊時供稱幾乎未曾行駛舊濁水溪西岸道路，其皆行駛東岸道路云云，公
    訴人命鹿港分局警員王澤宏會同被告查勘結果，認定：「一、第一條路線（東岸
    道路）由戊○○宅走福寶村新生路至文蛤場行程為六．三公里路良好，但新生路
    轉進往文蛤場之產業道路寬為三米路，路程九彎十八拐。二、第二條路線（西岸
    道路）由戊○○宅走舊濁水溪西岸道路再轉西向產業道路，路面良好，路寬為七
    至九米路，路程為五．六公里約轉二至三個彎即可到所養殖之文蛤場」，此有彰
    有彰化縣鹿港分局現場查證報告書一份足憑（附於偵查卷第二十五頁）。依常情
    ，被告行駛第二條路線（肇事路線），較為便捷。參以證人丁○○於警訊時亦證
    稱：「我不分日夜，經常駕車行經西安道路與被告所駕駛之自小貨車會車」等語
    ，是被告所辯，尚難採信。又被告於警訊時辯稱：「該車自購入後即未有車燈不
    亮之情形」、於偵訊時供稱：「該車於八十九年四月二十日後未曾送修，買了四
    年，不曾換過大燈」云云，然經鹿港分局警員江澤宏查證結果，正楊汽修場（設
    彰化縣鹿港鎮○○路一八三巷九之一號）負責人乙○○於八十九年十一月十三日
    十六時四十分許接受訪談稱；「我有印象，是修理右前方角燈，時間約四個月前
    （八十九年七月間）修理」等語，有彰化縣鹿港分局現場查證報告書一份可佐（
    附於偵查卷第二十七頁），乙○○於審理時結稱：「他（戊○○）只有換角燈，
    整個角燈罩都沒有了。他說掉了，沒有說為什麼」等語，足證被告有避重就輕之
    嫌。
  (4)被告駕駛之小貨車與告訴人之機車高度相同，此有小貨車與機車之照片可參（附
    於偵查卷第二十九頁至第三十三頁），而告訴人之機車遭撞後，機車之左後側塑
    膠罩（引擎上方）脫落（參警卷所附相片），對照二車之高度及撞擊後之情況，
    堪認係被告之自小貨車右前保險桿撞擊告訴人機車之左後方，是被告及其辯護人
    辯稱肇事現場未發現被告自小貨車之散落物云云，此乃正常情形。
  (5)告訴人送醫就治後，因呼吸道插管致無法言語，直至八十九粘八月間拔管後，告
    訴人即曾向其弟粘日星陳述肇事者即為被告，此據證人粘日星於偵訊時結證稱：
    「車禍發生之後，二個多月我去看告訴人，我去看他時他的管子已拔除，我問他
    是何人撞的，告訴人說是『空款』的兒子『胡金發』撞到的，我問告訴人如何被
    撞，他說是從田裡要回來時被撞的，我是於八月間回來顧他至今」等語，核與告
    訴人指述之情節大致相符。告訴人於能說話之後，始向鹿港分局提出本件之告訴
    ，尚不能以告訴人於車禍發生後四個月始提出告訴，而遽論其告訴不實。
  (5)告訴人因本件車禍受有頸椎外傷併第四、五、六椎間盤突出壓迫神經致四肢癱瘓
    之重傷害，亦有沙鹿裡綜合醫院診斷書一紙附卷可稽。觀諸卷附照片及道路事故
    調查報告表所示，肇事地點路段平坦、視線良好，被告駕駛自用小貨車行經該處
    ，應可看見告訴人之機車行駛在前；肇事路段之路寬約三‧五米，被告駕車亦應
    注意二車併行之安全間隔。按汽車行駛時，駕駛人應注意車前狀況，及兩車併行
    之安全間隔，並隨時採取必要之安全措施，道路交通安全規則第九十四條第三項
    定有明文。被告駕車自應注意上述道路交通安全規定，而依當時路況，又無不能
    注意之情事，竟疏未注意，以致肇事，使告訴人受有如事實欄所示之重傷害，被
    告顯有過失，又被告之過失行為與告訴人之傷害間，具有相當因果關係。雖告訴
    人駕車亦未注意保持二車併行之安全間隔，仍無解於被告所應負擔之過失責任。
    從而，被告肇事後未為任何救護措施，旋即駕車離去肇事現場而逃逸之犯行，均
    堪認定。
二、核被告所為，係犯刑法第二百八十四條第一項後段之過失重傷罪及第一百八十五
    條之四駕車肇事逃逸罪。又上開所犯過失重傷害罪與所犯刑法第一百八十五條之
    四之罪，方法不同，罪名復異，被告係過失肇事致人受傷後，臨時起意逃逸，故
    應分論併罰。按行車未遵守交通規則而過失傷害人致重傷之行為，雖非如故意行
    為之惡性重大，但因被告行為過於怠忽，驟然釀成此悲劇，其家屬之精神、心理
    亦因之受嚴重創傷，內心之悲痛、遺憾，經久無以平息、彌補，且被告駕駛動力
    交通工具肇事，致人受重傷後逃逸，並矢口否認其罪責，誠不能視為輕微，應量
    以相當刑度，並付執行，不宜輕縱，用彰社會正義，方符公允。爰審酌被告素行
    、行為所生之危害、肇事之情節及過失程度，量處如主文所示之刑，並定其應執
    行之刑。
據上論斷，應依刑事訴訟法第二百九十九條第一項前段，刑法第一百八十五條之四、
第二百八十四條第一項後段、第五十一條第五款，罰金罰鍰提高標準條例第一條前段
，判決如主文。
本案經檢察官黃淑媛到庭執行職務。
中      華      民      國    九十二    年      一      月    十三      日
                                    臺灣彰化地方法院交通法庭
                                      法      官  宋  恭  良
右正本證明與原本無異。
如不服本判決，應於判決送達後十日內向本院提出上訴狀( 須附繕本 )。
告訴人或被害人對於判決如有不服具備理由請求檢察官上訴者，其上訴期間之計算係
以檢察官收受判決正本之日期為準。
                                      法院書記官  劉  玫  金
中      華      民      國    九十二    年      一      月    十四      日
附錄本案論罪科刑法條全文
中華民國刑法第一百八十五條之四
駕駛動力交通工具肇事，致人死傷而逃逸者，處六月以上五年以下有期徒
刑。
中華民國刑法第二百八十四條
 (過失傷害罪)
因過失傷害人者，處六月以下有期徒刑、拘役或五百元以下罰金，致重傷
者，處一年以下有期徒刑、拘役或五百元以下罰金。
從事業務之人，因業務上之過失傷害人者，處一年以下有期徒刑、拘役或
一千元以下罰金，致重傷者，處三年以下有期徒刑、拘役或二千元以下罰
金。


司法院資訊處製作；財團法人民間司法改革基金會備份。
